【裁判字號】    99,簡上,707
【裁判日期】    990921
【裁判案由】    詐欺
【裁判全文】
臺灣板橋地方法院刑事判決             99年度簡上字第707號
上  訴  人
即  被  告  乙○○
上列上訴人即被告因詐欺案件，不服本院99年度簡字第624號中
華民國99年5月14日第一審判決（聲請簡易判決處刑案號：98年
度偵字第32241號、第33234號；移送併辦案號：臺灣板橋地方法
院檢察署99年度偵字第2495號、臺灣臺北地方法院檢察署99年度
偵字第4789號），提起上訴，本院管轄之第二審合議庭判決如下
：
    主  文
上訴駁回。
    事  實
一、乙○○依其智識程度及社會經驗，預見將其申請之金融帳戶
    提款卡及密碼提供予不詳人士使用，可幫助不詳人士提領獲
    取詐欺犯罪所得，竟在該結果之發生不違背其本意之情形下
    ，基於幫助詐欺取財之不確定故意，於民國九十八年十月三
    十日下午四時三十分許，在桃園縣桃園市桃園火車站旁之便
    利商店，將其前申請開立之第一商業銀行鶯歌分行（下稱第
    一銀行）00000000000號帳戶之提款卡，交付予
    真實姓名年籍不詳之成年男子，並於同日某時許，於電話中
    將上開帳戶提款卡密碼告知該名真實姓名年籍不詳之成年男
    子，藉以幫助該名男子所屬詐欺集團從事詐欺取財之犯行。
    嗣該詐欺集團成員意圖為自己不法之所有，利用乙○○所提
    供之前開第一銀行之帳戶，於附表所示時間，並施以如附表
    所示之詐術，使丁○○、甲○○、戊○○、丙○○等人均陷
    於錯誤，先後依該詐欺集團成員之指示，於附表所示之時間
    ，將如附表所示款項轉帳至上開第一銀行帳戶，俟發現丁○○、甲○○、戊○○、丙○○等人將款項轉帳至前開第一銀
    行帳戶後，該詐欺犯成員隨即派員提領乙○○提供之上開銀
    行帳戶內款項。後因甲○○、戊○○、丙○○、丁○○等人
    發覺受騙，分別報警循線查悉上情。
二、案經甲○○訴由臺北縣政府警察局三峽分局先後移送臺灣板
    橋地方法院檢察署檢察官偵查後聲請本院以簡易判決處刑，
    及同署檢察官移送本院併案審理，暨臺北市政府警察局信義
    分局移送臺灣臺北地方法院檢察署檢察官偵查後移送本院併
    案審理。
    理  由
一、證據能力：
    查上訴人即被告乙○○於本院準備程序中對於下列各項證據
    方法之證據能力均無意見，本院審酌各證據方法作成時之情
    況，認為並無不適當之情事，依刑事訴訟法第一百五十九條
    之五規定，均得作為證據，合先敘明。
二、認定犯罪事實所憑之證據及理由：
    被告乙○○於本院審理中經合法傳喚未據到庭，而訊據被告
    乙○○於警詢、偵查及本院準備程序中固坦承有於上開時地
    ，將上開第一銀行帳戶之提款卡及密碼等物，交付予某真實
    姓名年籍不詳之成年男子之事實，惟矢口否認有何幫助詐欺
    取財犯行，辯稱：伊當時是看報紙應徵「土雞城」司機工作
    ，後來對方說是八大行業載送小姐，伊當時只是一心想要找
    工作，而交付上開銀行金融卡、密碼給對方，伊不知道對方
    會將伊的提款卡及密碼拿去詐騙被害人，伊當時也沒有要以
    該帳戶幫助他人去詐騙被害人意思云云。經查：
(一)、被告於九十八年十月三十日下午四時三十分許，在桃園縣桃
    園市桃園火車站旁之便利商店，將其前申請開立之第一銀行
    帳戶之提款卡，交付予真實姓名年籍不詳之成年男子，並於
    同日某時許，於電話中將上開帳戶提款卡密碼告知該名真實
    姓名年籍不詳之成年男子之事實，業據被告於警詢、偵查及
    本院準備程序中供承在卷，並有上開第一銀行開戶資料、交
    易明細附卷可稽。又被告所提供之上開第一銀行帳戶確遭詐
    騙集團成員利用，以如附表所示之方式詐騙被害人丁○○、
    甲○○、戊○○、丙○○等人轉帳匯入如附表所示之款項等
    事實，亦據證人即被害人甲○○、戊○○、丙○○、丁○○
    於警詢時指證綦詳，並有上開第一銀行帳戶交易明細表、被
    害人丁○○提出之第一銀行自動櫃員機交易明細表、被害人
    甲○○提出之永豐銀行自動櫃員機交易明細表、第一銀行自
    動櫃員機交易明細表、被害人戊○○提出之上海銀行自動櫃
    員機交易明細表、彰化銀行自動櫃員機交易明細表、被害人
    丙○○提出之郵政存簿儲金簿影本、警察機關受理詐騙帳戶
    通報警示簡便格式表及內政部警政署反詐騙案件紀錄表等件
    在卷可稽，應信屬實。
(二)、被告固否認有幫助他人詐欺取財之犯行，並以前詞置辯，惟
    詐欺集團使用人頭帳戶提供之提款卡、密碼作為詐欺等財產
    犯罪之工具，早已為平面及電子媒體廣為報導，而被告係高
    職學歷（見警詢調查筆錄教育程度欄之記載），且智識正常
    之成年人，對此自無不知之理。又依被告於警詢中供稱：伊
    當時是看報紙應徵土雞城司機工作，而交付提款卡給對方，
    後對方撥打電話給伊，表示要確認帳戶信用是否良好，所以
    伊在電話中將提款卡密碼告訴對方等語，但一般公司應徵司
    機人員通常不會要求應徵者提供銀行帳戶提款卡及密碼，且
    應徵者是否適合擔任司機工作，與該應徵者之銀行帳戶能否
    正常使用並無關聯；復參以被告於偵查中亦供承伊之前有工
    作經驗，正常工作並沒有叫伊交付提款卡等語，足認被告所
    辯因為應徵司機工作，對方要求伊提供提款卡及密碼，以確
    認帳戶信用是否良好云云，顯與常情相悖。另依被告於本院
    準備程序中供稱：一開始伊看報紙是應徵土雞城司機的工作
    ，後來伊打電話過去，對方才說他們是八大行業要載送小姐
    ，對方並說旅館小姐會把錢匯到伊的帳戶裡面，要用伊的帳
    戶的提款卡領錢，一開始伊沒有給他密碼，後來對方打電話
    說要測試伊銀行帳戶的信用，說要把錢存到伊的帳戶再把錢
    領出來，伊當時想帳戶沒有錢，所以就提供密碼給對方等語
    ，則被告日後如載送旅館小姐所賺取之款項，應歸所屬公司
    所有，縱由被告或旅館小姐暫收上述款項，亦應由公司方面
    自行提供帳戶以供被告或旅館小姐存入，或於被告、旅館小
    姐返回公司後直接繳回公司人員即可，何須將旅館小姐之工
    作所得款項先存入被告提供之帳戶後，再轉給公司或使用被
    告提供之提款卡至銀行領取？再者，該名向被告收取帳戶提
    款卡及密碼之成年男子所屬公司若果係正常應徵司機，理應
    陳明公司名稱、地址，出面聯絡之人亦應表明真實之姓名、
    身分，如何會在未表明任何資料下，即要求應徵工作者提供
    帳戶之提款卡及密碼？被告對此種種顯然違背常情之情事，
    豈能毫無懷疑而遽信之理？至被告於警詢時提出報紙廣告，
    並於本院準備程序中舉出行動電話通話明細單，上開資料固
    可認被告於九十八年十月三十日，有以其使用之行動電話，
    陸續撥打至上開報紙廣告記載之0000000000號行
    動電話，然此僅能證明被告確曾於前揭時間撥打報紙廣告所
    載電話與對方聯繫，而被告與對方之通話內容為何、其等之
    間做何約定、與本案被告交付上開第一銀行帳戶之提款卡及
    密碼之間有無何具體關連，則均無從知悉，是尚難憑前揭證
    據，即為被告有利之認定。故綜上各節，被告辯稱其係因看
    報紙應徵司機工作，而受騙提供銀行帳戶之提款卡及密碼云
    云，其真實性顯非無疑，尚難遽信。
(三)、又於金融機構開設存款帳戶，請領存摺、提款卡及密碼一事
    ，原係針對個人身分之社會信用而予以資金流通，具有強烈
    之屬人性，而金融帳戶為個人理財之工具，於金融機構申請
    開設存款帳戶亦無任何特殊之資格限制，一般民眾皆可以存
    入最低開戶金額之方式，任意於金融機構申請開設存款帳戶
    ，且一人並可於不同之金融機構申請多數之存款帳戶使用，
    此屬眾所周知之事實。是依一般人之社會生活經驗，若見他
    人不以自己名義申請帳戶，反而向人收取金融帳戶之提款卡
    、密碼供己使用，衡情對於該帳戶是否供不法之使用，當有
    合理之懷疑；且被告於警詢時亦供述伊因提款卡給別人使用
    ，伊不放心，所以跑去鶯歌鎮的第一銀行等語（見九十八年
    度偵字第三二二四一號偵查卷第三頁背面），堪認被告將第
    一銀行帳戶提款卡及密碼任意交予上開真實姓名年籍不詳之
    成年男子時，其內心對於該帳戶將供不法之使用，已有懷疑
    。茲本件被告既係心智成熟的成年人，依其個人之智識及工
    作經驗，應可預見上開向其收取帳戶提款卡及密碼之成年男
    子，不使用自己之帳戶，竟向其收取帳戶提款卡及密碼供款
    項存匯使用，則被告對於提供帳戶提款卡及密碼等物供他人
    使用，有幫助該他人從事詐欺取財犯行之可能性，應有所預
    見，然被告竟仍將第一銀行帳戶提款卡及密碼任意交予真實
    姓名年籍不詳之成年男子，被告於主觀上對於其提供帳戶之
    行為，縱令因而幫助他人為詐欺取財之行為，亦不違反其本
    意，其有幫助詐欺取財之不確定故意，自堪認定。被告辯稱
    ：伊交付提款卡、密碼並沒有要幫助他人犯罪的意思云云，
    並非足採。
(四)、綜上所述，被告前開辯解，應係卸責之詞。本案事證明確，
    被告犯行洵堪認定，應依法論科。
三、核被告乙○○所為，係犯刑法第三十條第一項、第三百三十
    九條第一項之幫助詐欺取財罪。被告以一提供上開第一銀行
    帳戶之幫助行為，幫助上述詐欺集團成員實施四詐欺取財之
    犯罪行為，致使附表所示被害人丁○○、甲○○、戊○○、
    丙○○等人財產法益受侵害，同時觸犯上開四相同之幫助詐
    欺取財罪名，為想像競合犯，應依刑法第五十五條規定，從
    一重處斷。又被告以幫助之意思，參與構成要件以外之行為
    ，為幫助犯，應依同法第三十條第二項之規定，按正犯之刑
    減輕之。至臺灣板橋地方法院檢察署檢察官聲請簡易判決處
    刑之犯罪事實雖未敘及被告幫助詐欺被害人丁○○、丙○○
    部分之犯行，然此部分犯行與前揭檢察官聲請簡易判決處刑
    並經本院判決有罪部分，有想像競合犯之裁判上一罪關係，
    已如前述，並經臺灣板橋地方法院檢察署檢察官及臺灣臺北
    地方法院檢察署檢察官移送併辦，本院自應併予審理。本件
    原審以被告所犯幫助詐欺取財罪，事證明確，並適用刑事訴
    訟法第四百四十九條第一項前段、第三項、第四百五十四條
    第二項（原審簡易判決漏載「第四百五十四條第二項」，應
    予補充），刑法第三百三十九條第一項、第三十條第一項前
    段、第二項、第五十五條、第四十一條第一項，刑法施行法
    第一條之一第一項、第二項前段之規定，並審酌被告無受法
    院判刑之前科紀錄，其提供上開帳戶供他人詐欺取財，助長
    詐騙財產犯罪之風氣，致使執法人員難以追查正犯之真實身
    分，增加被害人尋求救濟之困難，擾亂金融交易往來秩序，
    危害社會正常交易安全，兼衡被害人遭詐騙之金額暨被告之
    品行、生活狀況、智識程度、犯罪之動機、目的、手段、犯
    罪後態度等一切情狀，量處有期徒刑三月，並諭知易科罰金
    之折算標準，認事用法均無違誤，量刑尚稱妥適，被告上訴
    猶執前詞否認犯罪，並無理由，應予駁回。
四、末查，被告經合法傳喚，並經本院人員點呼後，無正當理由
    於審理期日不到庭，有本院送達證書一紙、九十九年九月十
    四日審判筆錄及刑事報到單等件在卷足憑，爰不待其陳述，
    逕行判決。
據上論斷，應依刑事訴訟法第四百五十五條之一第一項、第三項
、第三百六十八條、第三百七十一條，判決如主文。
本案經檢察官李巧菱、洪松標到庭執行職務。
中    華    民    國    99    年    9     月    21    日
                  刑事第十庭    審判長法  官  張江澤
                                      法  官  陳海寧
                                      法  官  楊志雄
以上正本證明與原本無異
本件不得上訴
                                書記官  陳春銘
中    華    民    國    99    年    9     月    21    日
附錄本案論罪科刑法條全文：
刑法第339條
意圖為自己或第三人不法之所有，以詐術使人將本人或第三人之
物交付者，處 5 年以下有期徒刑、拘役或科或併科 1 千元以下
罰金。
以前項方法得財產上不法之利益或使第三人得之者，亦同。
前二項之未遂犯罰之。
附表：
┌──┬───┬──────┬────────┬──────────┐
│編號│被害人│轉帳匯款時間│轉帳匯款金額（新│詐騙方式            │
│    │      │            │臺幣）及帳戶    │                    │
├──┼───┼──────┼────────┼──────────┤
│ 1  │丁○○│98年10月31日│接續轉帳89000 元│自稱新浪客服人員，於│
│    │      │20時16分45秒│、1000元（合計  │98 年10 月31日18時43│
│    │      │、同日20時20│90000 元）至陳彥│分許，撥打電話予雲素│
│    │      │分19秒      │宏第一銀行帳戶。│梅，佯稱其在網路購物│
│    │      │            │                │付款方式設定錯誤，需│
│    │      │            │                │至自動櫃員機操作取消│
│    │      │            │                │約定扣款云云，致雲素│
│    │      │            │                │梅信以為真，並陷於錯│
│    │      │            │                │誤，於左列時間接續將│
│    │      │            │                │左列金額轉帳存入陳彥│
│    │      │            │                │宏第一銀行帳戶。    │
├──┼───┼──────┼────────┼──────────┤
│ 2  │甲○○│98年11月1 日│轉帳29998 元、  │自稱PCHOME客服人員，│
│    │      │19 時53 分許│29998 元、10000 │於98年11月1 日18時43│
│    │      │、同日20時9 │元、2000元（合計│分許，撥打電話予邱寶│
│    │      │分許、同日20│71996 元）至陳彥│靜，佯稱其在網路購買│
│    │      │時45分許、同│宏第一銀行帳戶。│電子辭典付款方式設定│
│    │      │日20時47分許│                │錯誤，需至自動櫃員機│
│    │      │            │                │操作取消約定扣款云云│
│    │      │            │                │，致甲○○信以為真，│
│    │      │            │                │並陷於錯誤，於左列時│
│    │      │            │                │間接續將左列金額轉帳│
│    │      │            │                │存入乙○○第一銀行帳│
│    │      │            │                │戶。                │
├──┼───┼──────┼────────┼──────────┤
│ 3  │戊○○│98年11月1 日│轉帳9984元至陳彥│自稱PCHOME客服人員，│
│    │      │20時36分許  │宏第一銀行帳戶。│於98年11月1 日20時許│
│    │      │            │                │，撥打電話予戊○○，│
│    │      │            │                │佯稱其在網路購買書籍│
│    │      │            │                │之付款方式設定錯誤，│
│    │      │            │                │需至自動櫃員機操作取│
│    │      │            │                │消約定扣款云云，致簡│
│    │      │            │                │良益信以為真，並陷於│
│    │      │            │                │錯誤，於左列時間接續│
│    │      │            │                │將左列金額轉帳存入陳│
│    │      │            │                │彥宏第一銀行帳戶。  │
├──┼───┼──────┼────────┼──────────┤
│ 4  │丙○○│98年11月1 日│丙○○轉帳提款金│自稱PCHOME、雅虎客服│
│    │      │20時31分許起│額19140 元，扣除│人員，於98年11月1 日│
│    │      │至同日22時9 │手續費17元後，轉│20 時5分許，撥打電話│
│    │      │分許        │帳19123 元至陳彥│予丙○○，佯稱其在網│
│    │      │            │宏第一銀行帳戶  │路購物付款方式於取貨│
│    │      │            │                │時遭便利商店人員勾選│
│    │      │            │                │為分期付款方式，需至│
│    │      │            │                │自動櫃員機操作取消約│
│    │      │            │                │定扣款云云，致丙○○│
│    │      │            │                │信以為真，並陷於錯誤│
│    │      │            │                │，於左列時間接續將左│
│    │      │            │                │列金額轉帳存入乙○○│
│    │      │            │                │第一銀行帳戶。      │
└──┴───┴──────┴────────┴──────────┘

司法院資訊處製作；財團法人民間司法改革基金會備份。
